【裁判字號】    98,聲再,151
【裁判日期】    980731
【裁判案由】    聲請再審
【裁判全文】
臺灣高等法院臺中分院刑事裁定         98年度聲再字第151號
再審聲請人
即受判決人  甲○○
                    現於臺灣臺中看守所
上列聲請人因偽造文書等案件，對於本院98年度上訴字第847號
中華民國98年6月25日第二審確定判決（起訴案號：臺灣彰化地
方法院檢察署98年度偵字第252號；原審案號；臺灣彰化地方法
院98年度訴緝字第5號），聲請再審，本院裁定如下：
    主  文
再審之聲請駁回。
    理  由
一、再審聲請意旨略以：(一)原確定判決認聲請人即受判決人甲○
    ○（下稱聲請人）犯詐欺得利罪，無非認聲請人在購買房屋
    時無支付任何購屋之價款，所支付之水電、裝潢是由聲請人
    之女友黃子芸（本名黃齡立）所支付，並非聲請人所支付。
    惟聲請人所聲請調查有利證據之台灣自來水股份有限公司及
    台灣電力股份有限公司覆函略以「．．．用戶賴昌寶（聲請
    人冒用胞弟之名，實為聲請人)於92年1月9日至2月間分別結
    清水電費。」然第一審及第二審竟漏未審酌此重要證據，仍
    於判決書中載明「上開水電費用，亦為證人黃子芸所支付，
    而非被告甲○○所支付」云云。其判決理由矛盾顯而易見，
    此重要證據漏未審酌以足已動搖推翻原審判決。(二)本案係因
    買賣房屋及同意對外租賃許可產生之問題，縱認聲請人有詐
    欺得利犯行，惟本案係發生於92年1月間至7月間，應適用修
    正前刑法第55條牽連犯之規定，聲請人之詐欺得利行為應與
    偽造文書、偽造署押行為，具牽連犯裁判上一罪之關係，應
    從一重處斷，原審漏未審酌而分別論科，自屬違法。(三)次按
    刑法第41條第1項規定，犯最重本刑為5年以下有期徒刑之罪
    ，而受 6月以下有期徒刑之宣告者，得易科罰金，然原判決
    就聲請人所犯偽造署押罪，判處有期徒刑 3月，卻未諭知易
    科罰金折算標準，亦屬違法，並與釋字第662號、第366號解
    釋意旨不符。綜上，原判決有影響判決之重要證據漏未審酌
    ，爰依刑事訴訟法第421條聲請再審等語。
二、按不得上訴於第三審法院之案件，除依刑事訴訟法第 420條
    規定外，其經第二審確定之有罪判決，如就足生影響於判決
    之重要證據漏未審酌者，亦得為受判決人之利益，聲請再審
    ，刑事訴訟法第 421條定有明文。惟所謂「重要證據」，係
    指該證據就本身形式上觀察，固不以絕對不須經過調查程序
    為條件，但必須顯然可認為足以動搖原有罪確定判決，而為
    受判決人應受無罪、或免訴、或輕於原審所認定之罪名方可
    ，如不足以推翻原審所認定罪刑之證據，即非足生影響於原
    判決之重要證據。另刑事訴訟法第 421條所規定因重要證據
    漏未審酌而聲請再審者，指該證據於案情有重要關係且未經
    審酌者而言，如證據業經法院本其自由心證予以取捨及判斷
    ，僅係對此持相異評價，即不能以此為由聲請再審。是如當
    事人所提出之證據，不足以影響判決結果，或第二審法院依
    調查之結果，本於論理法則、經驗法則，取捨證據後，認定
    事實者，則不包括之（最高法院89年度臺抗字第30號裁定意
    旨參照）。
三、經查：
  (一)再審聲請人所指上開台灣自來水股份有限公司及台灣電力股
    份有限公司之覆函，已於第一審程序中提出（見原審卷(一)第
    81、82、83頁），且經第一審於判決書中論述：「惟證人黃
    子芸於本院審理時證稱：『上開水、電瓦斯費用，因被告甲
    ○○稱系爭房屋一、二日後要登記在伊之名下，故被告甲○
    ○要求伊要以伊名下之戶頭轉帳繳納等語，是上開水、電費
    用亦為證人黃子芸所支出，而非被告甲○○所支付。」在案
    （見第一審判決書《即98年度訴緝字第5號》第8頁第16行起
    ），是上開證據業經法院審酌並於判決書中說明不採為有利
    聲請人之理由，尚難謂原確定判決有刑事訴訟法第 421條所
    謂「重要證據漏未審酌」之再審事由，再審聲請人就此部分
    ，無非就原確定判決理由已說明或原確定判決採證認事職權
    之適法行使再行爭執，進而主張對自己有利之判斷，惟其並
    非足以推翻原確定判決所憑以定罪之證據，亦即非屬足生影
    響於原判決之重要證據。聲請人以此部分之理由聲請再審顯
    與刑事訴訟法第421條之規定不符，自無理由。
  (二)至聲請意旨(二)至(三)各節之事由，係針對確定判決有無違背法
    令之指摘。按對於有罪確定判決之救濟程序，依刑事訴訟法
    規定，有再審及非常上訴二種。前者係為原確定判決認定事
    實錯誤而設立之救濟程序，與後者係為糾正原確定判決違背
    法令者有別，本件聲請人既係聲請再審，則上開所述有關原
    確定判決是否違背法令部分，乃屬非常上訴之範疇，非屬再
    審程序得以救濟事項，聲請人予以併列，容有誤會。
四、綜上所述，聲請人所舉上開事由，核與再審之規定有違，其
    聲請為無理由，應予駁回。
五、據上論斷，應依刑事訴訟法第434條第1項，裁定如主文。
中    華    民    國    98    年    7     月    31    日
            刑事第十庭    審判長法  官  林  照  明
                                法  官  林  欽  章
                                法  官  蔡  名  曜
以上正本證明與原本無異。
如不服本裁定，得於收受送達後5日內向本院提出抗告書狀（須
附繕本）。
                                書記官  劉  恒  宏
中    華    民    國    98    年    8     月    3     日


司法院資訊處製作；財團法人民間司法改革基金會備份。
